【裁判字號】    98,簡,57
【裁判日期】    980508
【裁判案由】    就業服務法
【裁判全文】
高雄高等行政法院簡易判決
                                        98年度簡字第57號
原      告  甲○○
被      告  嘉義縣政府
代  表  人  乙○○  縣長
上列當事人間就業服務法事件，原告不服行政院勞工委員會中華
民國98年1月23日勞訴字第0970029339號訴願決定，提起行政訴
訟，本院判決如下：
    主  文
原告之訴駁回。
訴訟費用由原告負擔。
    事實及理由
一、事實概要︰
    緣原告於民國96年12月15日至97年1月10日止，以月薪新臺
    幣（下同）1萬8千元僱用印尼籍逃逸外勞EDI SUSWANTO（護
    照號碼：B395323，下稱外勞E），在屏東縣新港鄉月眉村9
    鄰月眉潭221-39號處所從事農務等工作，經內政部入出國及
    移民署專勤事務第二大隊臺南縣專勤隊（下稱臺南縣專勤隊
    ）當場查獲並將相關資料移請被告裁處。被告認原告違反就
    業服務法第57條第1款規定，依同法第63條第1項規定裁處原
    告15萬元之罰鍰。原告不服，提起訴願，經遭決定駁回，遂
    提起本件行政訴訟。
二、本件原告主張︰
（一）被告採信外勞E在臺南縣專勤隊所述：「我從96年12月15
      日當天起至97年1月10日被查獲為止，共在該處工作27天
      ，主要從事農務工作，大部分都是種高麗菜跟蕃茄，包括
      施肥跟耕地的工作都是我在做．．．，如果要休息，還要
      再扣600元，我還沒領到27天的工錢」「（問：你所耕種
      的農地在何處？工作時程為何？）除了農舍有指證的對面
      那塊，在農舍左邊的雞舍旁，還有一塊農地種蕃茄．．．
      。對面的農地我只做了2天，種蕃茄的地方前後約1星期，
      其他的地方做比較多天，每個地方都只有幾天而已．．．
      。」云云，而認原告有非法僱請外勞之事實。訴願決定亦
      謂「外勞E君就其工作時間、地點及工作內容皆詳予敘述
      ，依經驗法則及論理法則判斷，該名外勞E君之證詞應可
      堪信為真實。」惟查，外勞E所述農舍旁農地，未種植蕃
      茄，該農地原是蕃茄田，然因颱風入侵造成損害，報請主
      管機關請領災害補償，該地上雖留有蕃茄株，但已荒廢未
      管理，果實、葉子乾枯散落滿地，外勞E若真有在該地工
      作1個星期，何以無耕種管理之現象。又農舍對面的土地
      為空地，亦無種植任何農作物及翻土、鬆土等栽種跡象，
      無法佐證外勞在該地耕種或施肥。又外勞所稱「其他地方
      」，並未指明哪一地方，衡諸常理，外勞E若已在該處工
      作27天，四鄰土地之地主應有見聞，然臺南縣專勤隊未查
      訪鄰地地主，卷內除了外勞的供述，沒有其他文書證據可
      供比對外勞的證詞是否實在，外勞E為逃逸外勞，依一般
      情形，身上應無現金，若係非法受僱，無非為工資，何以
      連續工作27天卻未領取工資。再者，外勞E未領工資，27
      天如何生活？務農收入微薄，每期每分地稻米收成不過5
      千或6千元，亦無以每天600元工資僱請工人之可能。是無
      從憑經驗法則及論理法則認定外勞E證詞可採。
（二）外勞E又稱（問：編號3的照片中之床鋪、桌子為何人使用
      ？散置衣物為何人所有？）答：這是老板甲○○在使用的
      ，他中午有時會在這裡休息，偶爾晚上太累也會睡在這裡
      ，我知道的有7次至8次。床上的衣物是老板的，桌上也是
      老板在使用的」云云。惟查，外勞E若受僱於原告，依理
      會住在農舍內，則在農舍內應有外勞使用的床鋪及物品，
      亦會有外勞的個人衣物，為何外勞E卻指稱床鋪及桌子全
      為原告使用，而無外勞個人衣物。依現場事證，堪認外勞
      E所述悖於一般經驗法則。該外勞是配合臺南縣專勤隊，
      栽贓嫁禍予原告，將在現場看到物品說成是原告使用，以
      達嫁禍目的。實則，據同村村民告知，外勞E為同村曾憲
      亮僱用之外勞之朋友，外勞E至月眉村找該名受僱外勞，
      因曾憲亮處沒有地方可供外勞E住，原告農舍就在曾憲亮
      住處旁，農舍又未上鎖，外勞E之朋友，將外勞E帶至原告
      農舍居住，原告不住月眉村，不知何時起外勞E開始住在
      農舍裡，原告嗣後知悉，基於同情，未強制該外勞搬走，
      始招此冤抑，此可傳訊證人林進財、曾憲亮為證等情。並
      聲明求為判決撤銷訴願決定及原處分。
三、被告則以︰
（一）外國人未經雇主申許可，不得在中華民國內工作，為就業
      服務法第43條所明定。又同法第57條第1款規定：「不得
      聘僱未經許可、許可失效或他人所申請聘僱之外國人。」
      第63條第1項規定：「違反．．．第57條第1款．．．規定
      者，處新臺幣15萬元以上75萬元以下罰鍰。」行政罰法第
      7條第1項規定：「違反行政法上義務之行為非出於故意或
      過失者，不予處罰。」第8條規定：「不得因不知法規而
      免除行政處罰責任。」依臺南縣專勤隊檢送筆錄、照片，
      外勞E筆錄所載原告係以每日600元工資，聘僱該外勞從事
      種植高麗菜、蕃茄及施肥、耕地等工作，其違法事證明確
      ，原告所訴為推諉之詞，不足採信。
（二）揆諸就業服務法法第42條、第43條及第57條規定可知，為
      保護本國人工作權益，外國人未經許可不得在中華民國工
      作，且雇主亦不得聘僱未經許可、許可失效或他人所申請
      僱聘之外國人，此乃法律明令禁止之行為。外勞E所述之
      地點及工作內容、居所，與臺南縣專勤隊所檢送照片相符
      ，足認原告確有聘僱外勞E之事實，被告與訴願決定認定
      相同。而外勞E及原告之父林勝國皆指認雇主確屬原告，
      外勞E詳述其工作時間、地點及工作內容，其證詞足可堪
      信。另原告所述其基於同情未強制外勞E搬離，此與原告
      先前所述外勞E未曾居於該住所迥異，原告違章情形甚明
      。被告原處分尚無違誤等語，資為抗辯。並聲明求為判決
      駁回原告之訴。
四、兩造之爭點為原告於96年12月15日至97年1月10日間，是否
    以每日600元薪資僱用印尼籍逃逸外勞E，在屏東縣新港鄉月
    眉村9鄰月眉潭221-39號處所從事農務等工作。經查：
（一）按「除本法另有規定外，外國人未經雇主申請許可，不得
      在中華民國境內工作。」「雇主聘僱外國人工作，應檢具
      有關文件，向中央主管機關申請許可。」「雇主聘僱外國
      人不得有下列情事：一、聘僱未經許可、許可失效或他人
      所申請聘僱之外國人。」「違反第44條或第57條第1款、
      第2款規定者，處新臺幣15萬元以上75萬元以下罰鍰。」
      分別為就業服務法第43條、第48條第1項前段、第57條第1
      款及第63條第1項前段所明定。
（二）經查，外勞E原受僱於連漁發32號擔任漁工工作，於96年
      12月15日逃逸等情，有內政部出入國及移民署外勞入出境
      資料查詢單影本附原處分卷可稽。外勞E逃逸後，卻至原
      告屏東縣新港鄉月眉村9鄰月眉潭221-39號處所從事農務
      等工作，有原處分卷附該外勞調查筆錄及照片足憑。核外
      勞E調查紀錄供述略以：「（問：你在逃逸期間有無非法
      工作之情事．．？在下午13時20分到場的甲○○是否為你
      的非法雇主？）答：我在逃逸後，就到查緝人員查獲我的
      地方嘉義縣新港鄉月眉村月眉潭221之39號工作．．．。
      我的非法雇主就是在今天下午13時20分到場的那位先生（
      即原告），我不知道他的名字，我都叫他老板。」「（問
      ：在農舍內的農具及日常生活使用之器具為何人所有？由
      何人使用？）答：應該是老板甲○○的，都是老板和我在
      使用。」「（問：你自何時起至何時止受僱於甲○○在該
      處工作？工作性質為何？工作時間如何？有無休假？何人
      支薪？）答：我從96年12月15日當天起至97年1月10日被
      查獲止，共在該處工作27天，主要從事農務工作，大部分
      都是種高麗菜跟蕃茄，包括施肥跟耕地的工作都是我在做
      ，中午11時至12時30分是休息時間。．．．，如果要休息
      ，還要再扣600元。我還沒領到27天的工錢。」「（問：
      你所耕種的農地在何處？工作時程為何？）答：除了農舍
      有指證的對面那塊，在農舍左邊的雞舍旁，還有一塊農地
      種蕃茄．．．。對面的農地我只做了2天，種蕃茄的地方
      前後約1星期，其他的地方做比較多天，但每個地方都只
      有幾天而已．．．。」「（問：編號003的照片中之床鋪
      、桌子為何人使用？散置衣物為何人所有？）答：這是老
      板甲○○在使用的，他中午有時會在這裡休息，偶爾晚上
      太累也會睡在這裡，我知道的就有7次至8次。床上的衣物
      是老板的，桌上也是老板在使用的。」等語。外勞外勞E
      就其工作時間、地點及工作內容已詳予敘述。其中外勞E
      指述原告使用農舍及農舍內農具為原告所有等情，均相符
      合，堪認外勞E所述非屬杜撰。再者，原告自述其與該外
      勞E並無怨隙（原處分卷附原告97年1月30日行政調查筆錄
      ），該外勞自無攀誣之理。另原告於97年1月30日行政調
      查筆錄又述：「（問：．．．為何他會居住在你所使用的
      農舍？你為何會同意他在該處居住？）答：我不知道，也
      沒同意他在該處居住。我也不知道他住在該處。」等語，
      與原告起訴狀載，其基於同情未強制外勞E搬離云云迥異
      ，原告之主張委無可採，其違章事實已明，即無再傳訊證
      人林進財及曾憲亮證明消極事實之必要。
（三）按「．．．有無聘僱關係，應依客觀具體事實認定，如該
      外國人有勞務提供，而該自然人或法人對之有指揮監督關
      係，或有勞務報酬之約定者，則難辭無聘僱關係存在。」
      業經行政院勞工委員會（下稱勞委會）91年9月11日勞職
      外字第0910205655號函釋在案，而勞委會上開函釋係上級
      機關為下級機關在執行職務時所為之解釋，性質上屬行政
      規則，查其內容係闡明法規之原意，故該函釋自得自原法
      規生效時日起生效（司法院釋字第287號解釋參照），且
      該函釋並未牴觸首揭就業服務法規定之意旨，爰予援用。
      上開外勞E既有為原告提供勞務之事實，原告依契約約定
      對之自有指揮監督關係，且原告與之亦有勞務報酬之約定
      ，縱尚未領取工資，揆諸前揭說明，即足認定雙方存有聘
      僱關係。
（四）就業服務法第57條第1款規定，明文禁止非法聘僱未經許
      可、許可失效或他人所申請聘僱之外國人從事工作，旨在
      保障本國國民工作權，維持社會秩序而避免妨礙本國人之
      就業機會、勞動條件、國民經濟及社會安定，故針對聘僱
      外國人從事工作，立法採申請許可制，主管機關係將申請
      者之資格條件與外國人之工作類別、項目、人數、期間及
      工作地點等事項均列為須經許可之內容，並課雇主監督與
      管理外國人之義務與責任，此揆諸同法第42條之規定亦明
      。是原告如欲聘僱外勞E工作，依就業服務法第48條第1項
      規定自應檢具相關文件，向勞委會申請許可，始得予以僱
      用。次按「違反行政法上義務之行為非出於故意或過失者
      ，不予處罰。」為行政罰法第7條第1項所明定。是對於違
      反行政法上義務之行為，處以行政罰，非限於故意行為，
      亦包括過失行為。而就業服務法第57條第1款關於「雇主
      不得聘僱未經許可、許可失效或他人所申請聘僱之外國人
      」之規定，既屬法律之禁止規定，則本件原告明知外勞為
      外國人，竟未經申請許可，逕行聘僱該外國人為其工作，
      是其縱無違反就業服務法第57條第1款規定之故意，亦有
      應注意、能注意而不注意之過失，而有主觀可歸責事由。
      從而，被告以原告違反就業服務法第57條第1款之規定，
      並依同法第63條第1項規定裁處原告15萬元罰鍰，揆諸前
      揭說明，並無不合。
（五）綜上所述，原告之主張既不足取，其未經申請聘僱許可，
      非法聘僱逃逸之外勞，核其行為係違反就業服務法第57條
      第1款規定，被告依同法第63條第1項規定裁處原告最低額
      之罰鍰15萬元，揆諸前揭規定，並無違誤。訴願決定遞予
      維持，亦無不合。原告提起本件訴訟，求為撤銷，為無理
      由，應予駁回。又本件事證已臻明確，兩造其餘攻擊防禦
      方法，均核與本件判決結果不生影響，爰不一一論述。另
      本件屬簡易事件，爰不經言詞辯論為之，附此說明。
五、據上論結，本件原告之訴為無理由，依行政訴訟法第233條
    第1項、第236條、第98條第1項前段，判決如主文。
中    華    民    國    98    年     5    月    8     日
              高雄高等行政法院第四庭
                              法  官  蘇  秋  津
以上正本係照原本作成。
如不服本判決，應於送達後20日內，向本院提出上訴狀並表明上
訴理由，如於本判決宣示後送達前提起上訴者，應於判決送達後
20日內補提上訴理由書（須按他造當事人人數附繕本）。
中    華    民    國    98    年     5    月    8     日
                              書記官  洪  美  智
附註：
行政訴訟法第235條（第1項、第2項）：
對於適用簡易程序之裁判提起上訴或抗告，須經最高行政法院之
許可。
前項許可，以訴訟事件所涉及之法律見解具有原則性者為限。


司法院資訊處製作；財團法人民間司法改革基金會備份。
